臺灣橋頭地方法院刑事判決　
111年度審金訴字第331號
公  訴  人  臺灣橋頭地方檢察署檢察官
被      告  李幸法

                    住○○市○○區○○路0號（高雄○○○                        ○○○○○）

上列被告因詐欺等案件，經檢察官提起公訴（111 年度偵字第10
406 號），嗣被告於準備程序中就被訴事實為有罪之陳述，經告
知簡式審判程序之旨，並聽取公訴人、被告之意見，經本院合議
庭裁定由受命法官獨任進行簡式審判程序，判決如下：
    主  文
李幸法犯三人以上共同詐欺取財罪，處有期徒刑貳年。
未扣案之犯罪所得新臺幣肆萬元沒收，於全部或一部不能沒收或
不宜執行沒收時，追徵其價額。
    事  實
一、李幸法於民國111 年1 月初某時許，加入由姓名年籍不詳之
    成年人所組成三人以上、以實施詐術詐取他人財物為手段、
    具有持續性及牟利性，並屬結構性組織之詐欺集團，李幸法
    負責提供其所有之玉山商業銀行帳號0000000000000號帳戶
    （下簡稱玉山帳戶）供集團收受詐得款項，待該集團成員分
    工向不特定人詐取財物並指示被害人轉帳匯款至上開玉山帳
    戶，再由李幸法負責依指示提領詐欺所得款項及轉交上手，
    藉此製造金流斷點以掩飾或隱匿犯罪所得去向及所在。嗣李
    幸法參與上揭犯罪組織期間，與上揭詐欺集團成員，共同意
    圖為自己不法之所有，基於三人以上共同詐欺取財，以及掩
    飾、隱匿特定犯罪所得去向及所在之洗錢犯意聯絡，先由詐
    欺集團之不詳成年成員，於110 年12月17日起，透過通訊軟
    體LINE暱稱「鴻宸客服NO.105」向張勝睿佯稱：可以投資股
    票、操作外匯獲利龐大等語，使張勝睿因而陷於錯誤，於11
    1 年1 月12日11時34分許，匯款新臺幣（下同）300萬元至
    李幸法所有之上開玉山帳戶，李幸法旋即依指示於附表所示
    之時、地提領附表所示之款項後，交付與該集團成員收受，
    藉以造成金流斷點，使國家無從追查該等犯罪所得之去向及
    所在而掩飾或隱匿該等犯罪所得。嗣張勝睿要求「鴻宸客服
    NO.105」提領投資款項未果，發現遭騙報警處理，循線查悉
    上情。
二、案經張勝睿訴由高雄市政府警察局前鎮分局報告臺灣橋頭地
    方檢察署檢察官偵查起訴。
    理  由
壹、程序部分：
    被告李幸法所犯非為死刑、無期徒刑、最輕本刑為3 年以上
    有期徒刑之罪或高等法院管轄之第一審案件，而於準備程序
    進行中，被告先就被訴事實為有罪之陳述，經告知簡式審判
    程序之旨，並聽取當事人之意見後，合議庭裁定由受命法官
    獨任進行簡式審判程序，是本案之證據調查，依刑事訴訟法
    第273 條之2 規定，不受同法第159 條第1 項、第161 條之
    2 、第161 條之3 、第163 條之1 及第164 條至第170 條規
    定之限制，先行說明。
貳、實體部分：
一、認定犯罪事實所憑之證據及理由：
  ㈠上揭犯罪事實，業據被告李幸法於本院審理時坦承不諱（見
    本院卷第31、39、41頁），核與證人即告訴人張勝睿於警詢
    之指訴（見警卷第29至31頁）大致相符，並有告訴人提出之
    對話記錄及匯款申請書各1份（見警卷第35、39至76頁）、
    被告之玉山帳戶交易明細及網路銀行登入IP位置記錄、通聯
    調閱查詢單、被告之臺灣土地銀行帳號000000000000號帳戶
    （下簡稱土銀帳戶）交易明細、臺灣土地銀行存摺類取款憑
    條及監視器畫面翻拍照片各1份（見警卷第79至103、109、1
    13、115至116頁）等在卷可稽，足認被告之任意性自白與事
    實相符，應堪採信。本案事證明確，被告犯行堪予認定，應
    依法論科。
二、論罪科刑：
  ㈠適用法條之說明： 
　⒈電話詐騙之犯罪型態，自架設電話機房平台、獲得人頭帳戶
    、至撥打電話實施詐騙、指定被害人交付款項、取贓分贓等
    階段，是需由多人縝密分工方能完成之集團性犯罪。查本案
    詐欺集團先向被告取得玉山帳戶帳號，並有實際施行詐術之
    人、領款之人即被告、及嗣後向被告收受款項之人，足見分
    工之精細，是應可認該集團係持續性地以詐欺他人財物為手
    段而牟利之有結構性組織，而屬組織犯罪防制條例第2條所
    稱之「犯罪組織」甚明。
　⒉參照洗錢防制法新法第1至4條及第14條之立法意旨，依文意
    解釋、體系解釋、歷史解釋、目的性解釋，均可知特定犯罪
    僅係其不法原因之聯結，並非洗錢犯罪之客觀構成要件，行
    為人主觀上即無認識之必要，亦不須知悉不法所得確切聯絡
    之特定犯罪為何，只要有掩飾或隱匿行為，且此行為對不法
    所得相關事證發生作用，最終足以達到掩飾或隱匿不法所得
    本質、來源、去向、所在、所有權、處分權或其他權益之效
    果，即已該當於同法第2條第2款之客觀構成要件，而不法所
    得於行為人行為時是否已存在，在所不問。至於行為人主觀
    上仍須有掩飾或隱匿該不法所得本質、來源、去向、所在、
    所有權、處分權或其他權益之洗錢確定故意或不確定故意，
    始足該當於洗錢防制法第14條第1項之洗錢罪之主觀構成要
    件，要屬當然（最高法院109年度台上字第1889號判決參照
    ）。經查，被告提供上開玉山帳戶供詐欺集團收受詐得款項
    ，並依指示待告訴人匯款至上開帳戶後，於附表所示時間地
    點將款項領出，或轉至其名下土銀帳戶後再行領出並轉交集
    團上手，將使偵查機關難以溯源追查犯罪所得之蹤跡與後續
    犯罪所得持有者，已製造金流斷點，以掩飾或隱匿詐欺犯罪
    所得之來源、去向，自應構成洗錢防制法第14條第1項之一
    般洗錢罪之構成要件。
　⒊按共同實行犯罪行為之人，在合同意思範圍以內，各自分擔
    犯罪行為之一部，相互利用他人之行為，以達其犯罪之目的
    者，即應對於全部所發生之結果，共同負責。共犯之正犯性
    ，在於共犯間之共同行為，方能實現整個犯罪計畫，即將參
    與犯罪之共同正犯一體視之，祇要係出於實現犯罪之計畫所
    需，而與主導犯罪之一方直接或間接聯絡，不論參與之環節
    ，均具共同犯罪之正犯性，所參與者，乃犯罪之整體，已為
    犯罪計畫一部之「行為分擔」。尤其，集團詐財之犯罪模式
    ，須仰賴多人密切配合分工，共犯間高度協調皆具強烈之功
    能性色彩，犯罪結果之發生，並非取決於個別或部分共犯之
    單獨行為，而係連結於參與者各該分擔行為所形成之整體流
    程中，即應共同負責。至共同正犯之意思聯絡，原不以數人
    間直接發生者為限，即有間接之聯絡者，亦包括在內（最高
    法院111 年度台上字第4427號判決意旨參照）。本案被告雖
    未參與詐欺之過程，然被告提供其玉山帳戶予詐欺集團收受
    詐得款項，嗣後再將款項領出或轉至土銀帳戶後領出並轉交
    集團成員，其所參與之部分行為，仍均為詐騙集團取得被害
    人財物之全部犯罪計劃之一部分行為，而共同達成不法所有
    之犯罪目的，未逾越合同意思之範圍。從而，被告自應對於
    全部之犯罪結果，共同負責。
  ㈡核被告所為，係犯組織犯罪防制條例第3 條第1 項後段之參
    與犯罪組織罪、刑法第339 條之4 第1 項第2 款之三人以上
    共同詐欺取財罪及洗錢防制法第14條第1 項之一般洗錢罪。
    被告與通訊軟體LINE暱稱「鴻宸客服NO.105」之人及詐欺集
    團其他成員間有犯意聯絡及行為分擔，為共同正犯。
  ㈢被告以一行為同時觸犯組織犯罪防制條例第3 條第1 項後段
    之參與犯罪組織罪、刑法第339 條之4 第1 項第2 款之三人
    以上共同詐欺取財罪及洗錢防制法第14條第1 項之一般洗錢
    罪，應依刑法第55條之規定，從一重以刑法第339 條之4 第
    1 項第2 款之三人以上共同詐欺取財罪處斷。
  ㈣刑之加重減輕事由：
　  按洗錢防制法第16條第2 項規定：「犯前2 條之罪，在偵查
    或審判中自白者，減輕其刑」。查被告於本院審理時自白一
    般洗錢犯行，依上開規定原應減輕其刑，惟被告所犯依照刑
    法第55條應從一重論處加重詐欺罪，已如上述，被告所犯一
    般洗錢罪係屬想像競合犯其中之輕罪，此部分想像競合輕罪
    得減刑部分，依照最高法院108年度台上字第4405號、第440
    8 號判決之見解，由本院於後述依刑法第57條量刑時，一併
    衡酌該部分減輕其刑事由。
  ㈤本院審酌被告參與犯罪組織，率爾將其所有之玉山帳戶資料
    提供予真實身分不詳之人，並依指示將款項領出或轉至土銀
    帳戶後領出再轉交詐欺集團成員，而與本案詐欺集團分工共
    同遂行詐騙及洗錢行為，造成告訴人受騙而受有如犯罪事實
    所載財產損害及面臨求償不便，另方面致令國家查緝犯罪及
    金流困難，實屬不該；並兼衡其有前開洗錢防制法自白減輕
    之事由，於本院審理時坦承犯行，然未能修補告訴人所受損
    害之犯後態度，被告前無刑事犯罪科刑紀錄，此品行資料有
    臺灣高等法院被告前案紀錄表在卷可證，被告自陳國中畢業
    之教育程度、目前從事水電工作、月入約新臺幣3 萬元、未
    婚無子、與奶奶同住之生活狀況及告訴人請求從重量刑以遏
    止詐欺犯罪等一切情狀，量處如主文所示之刑。
三、沒收：
　㈠查被告將上開玉山帳戶提供予詐欺集團收受詐得款項，並依
    指示提領款項，因而獲得所提領款項百分之一之報酬3萬元
    ，及每日薪水1 萬元，共計4 萬元乙節，業經被告於本院審
    理時供述在卷（見本院卷第42頁），核屬其本案犯行之犯罪
    所得，既未據扣案，應依刑法第38條之1 第1 項、第3 項規
    定宣告沒收，並於全部或一部不能沒收或不宜執行沒收時，
    追徵其價額。
　㈡至告訴人匯入被告玉山帳戶之300 萬元，業由被告於如附表
    所示之時間地點提領後轉交集團上手，是該些款項已非在被
    告實際掌控中，自毋庸依洗錢防制法第18條第1項前段規定
    宣告沒收之，附此說明。
據上論斷，應依刑事訴訟法第273 條之1 第1 項、第299 條第1
項前段，判決如主文。
本案經檢察官陳靜宜提起公訴，檢察官李門騫到庭執行職務。
中　　華　　民　　國　　111 　年　　11　　月　　22　　日
                  刑事第五庭  法　官  林永村
以上正本證明與原本無異。
如不服本判決應於收受判決後20日內向本院提出上訴書狀，並應
敘述具體理由。其未敘述上訴理由者，應於上訴期間屆滿後20 
日內向本院補提理由書 (均須按他造當事人之人數附繕本)「切
勿逕送上級法院」。
中　　華　　民　　國　　111 　年　　11　　月　　22　　日
                              書記官  陳昱良
附表：
編號 時間 地點 提領金額（新臺幣） 提領方式 備註 1 111年1月12日 12時9分許 高雄市○○區○○○路00號玉山銀行左營分行 250萬元 臨櫃提領 提領玉山帳戶款項 2 111年1月12日 12時18分許 不詳 40萬元 以網路銀行轉帳方式，自玉山帳戶轉帳至李幸法所有之土銀帳戶  3 111年1月12日 12時37分許 高雄市○○區○○路0000號臺灣土地銀行左營分行 37萬元 臨櫃提領 上開自玉山帳戶轉帳至土銀帳戶之款項 4 111年1月12日 14時24分許 高雄市○○區○○○路00號玉山銀行左營分行（起訴書原記載同上，應予更正） 4萬5千元、5萬元 ATM 提領 提領玉山帳戶款項 5 111年1月12日 14時34分許 高雄市○○區○○路000號統一超商華崇門市 2萬元、5千元 ATM 提領 上開自玉山帳戶轉帳至土銀帳戶之款項 6 111年1月12日 15時許 高雄市○○區○○路0000號統一超商祥裕門市 5千元 ATM 提領 同上 7 111年1月12日 15時1 分許 同上 5千元 ATM 提領 提領玉山帳戶款項 
附錄本案論罪科刑法條：
中華民國刑法第339條之4
犯第339條詐欺罪而有下列情形之一者，處1年以上7年以下有期
徒刑，得併科1百萬元以下罰金：
一、冒用政府機關或公務員名義犯之。
二、三人以上共同犯之。
三、以廣播電視、電子通訊、網際網路或其他媒體等傳播工具，
    對公眾散布而犯之。
前項之未遂犯罰之。

洗錢防制法第14條
有第二條各款所列洗錢行為者，處7年以下有期徒刑，併科新臺幣5
百萬元以下罰金。
前項之未遂犯罰之。
前二項情形，不得科以超過其特定犯罪所定最重本刑之刑。　　　　　　　　　　　　　　　　
組織犯罪防制條例第3 條第1 項
發起、主持、操縱或指揮犯罪組織者，處3年以上10年以下有期
徒刑，得併科新臺幣1億元以下罰金；參與者，處6月以上5年以
下有期徒刑，得併科新臺幣1千萬元以下罰金。但參與情節輕微
者，得減輕或免除其刑。